臺灣新北地方法院民事裁定　　　　　110年度消債更字第194號
聲　請　人
即 債務 人　鄭淑慧　

上列聲請人依消費者債務清理條例聲請更生事件，本院裁定如下
：
    主  文
債務人鄭淑慧自中華民國110 年10月18日上午10時起開始更生程
序。
命司法事務官進行更生程序。
    理  由
一、按債務人不能清償債務或有不能清償之虞者，得依本條例所
    定更生程序，清理其債務；債務人無擔保或無優先權之債務
    總額未逾新臺幣（下同）1,200 萬元者，於法院裁定開始清
    算程序或宣告破產前，得向法院聲請更生；債務人對於金融
    機構負債務者，在聲請更生或清算前，應向最大債權金融機
    構請求協商債務清償方案，或向其住、居所地之法院或鄉、
    鎮、市、區調解委員會聲請債務清理之調解；協商或調解成
    立者，債務人不得聲請更生或清算，但因不可歸責於己之事
    由，致履行有困難者，不在此限；法院開始更生程序之裁定
    ，應載明其年、月、日、時，並即時發生效力；法院裁定開
    始更生或清算程序後，得命司法事務官進行更生或清算程序
    ，必要時得選任律師、會計師或其他適當之自然人或法人一
    人為監督人或管理人，消費者債務清理條例（下稱消債條例
    ）第3 條、第42條第1 項、第151 條第1 項、第151 條第7
    項、第16條分別定有明文。
二、本件聲請意旨略以：聲請人因以卡養卡、以債養債而累積債
    務，目前累積之債務總額為1,576,558 元，且於消債條例施
    行前，曾依銀行公會會員辦理消費金融案件無擔保債務協商
    機制與當時最大債權金融機構為債務協商，惟聲請人因入不
    敷出未依約履行而毀諾。本件聲請人確有不能清償債務之情
    形，爰依法聲請更生程序等語。
三、經查：
㈠、按協商或調解成立者，債務人不得聲請更生或清算。但因不
    可歸責於己之事由，致履行有困難者，不在此限，消債條例
    第151 條第7 項定有明文。聲請人於提出本件更生之聲請前
    ，曾依銀行公會會員辦理消費金融案件無擔保債務協商機制
    成立債務協商，且其財團法人金融聯合徵信中心查詢當事人
    綜合信用報告回覆書目前狀態註記為毀諾，惟聲請人具狀稱
    僅記得約於民國90幾年間曾與當時最大債權銀行成立協商，
    因當時銀行所提協商還款條件太高（因時間太久協商銀行、
    確切月繳款及期數與利率成立皆已不復記憶），本已超過其
    所能負擔還款能力，但為解決及處理債務只好勉強答應等語
    ，此有消費者債務清理更生聲請狀、補正狀（見本院卷第15
    至19、127 頁）在卷可證。又本院依職權函詢債權人請其提
    出聲請人前參與銀行公會債務協商及債務清理前置協商之相
    關資料文件過院參辦，然債權人皆未提出本院函詢內容所需
    之相關資料，且多位債權人稱並無與聲請人成立協商或目前
    已無債權，其中國泰世華商業銀行股份有限公司稱聲請人曾
    於95年11月與星展（台灣）商業銀行股份有限公司（下稱星
    展銀行）成立債務協商，星展銀行於96年2 月通知協商不成
    立；中國信託商業銀行股份有限公司則稱聲請人曾於95年11
    月依銀行公會會員辦理消費金融案件無擔保債務協商機制請
    求協商惟協商不成立等語，此有本院110 年4 月15日函、11
    0 年7 月30日函、110 年9 月24日函、送達證書、民事陳報
    狀、民事電話查詢登記表等在卷可證（見本卷第117 至119
    、125 、173 至217 、221 至225 頁）。是本件聲請人因入
    不敷出靠借貸勉強維持協商繳款，最後無法借款而毀諾等情
    ，本院參酌95年成立協商前後之基本工資為每月15,840元，
    堪認聲請人於扣除每月必要支出後無法履行協商條件之情形
    應為真實。從而，本院認為聲請人無法履行協商條件致發生
    毀諾等情事，應屬不可歸責於己致履行有困難之事由，是聲
    請人之聲請應認為符合前揭法條規定。
㈡、本件聲請人所提更生之聲請可否准許，須審究聲請人是否符
    合消債條例第3 條「債務人不能清償債務或有不能清償之虞
    者」之情事而定。
１、聲請人主張其有不能清償債務之情事，業據其提出財產及收
    入狀況說明書、債務人清冊、債權人清冊、現戶全戶戶籍謄
    本、全國財產稅總歸戶財產查詢清單、107 至108 年度綜合
    所得稅各類所得資料清單、勞工保險被保險人投保資料表暨
    明細、財團法人金融聯合徵信中心查詢當事人綜合信用報告
    回覆書、工作地點照片、臺灣新光商業銀行綜合活期儲蓄存
    款封面暨內頁、傳統（投資型）保單基本資料暨保單解約金
    試算查詢（見本院卷第25至35、39至53、57至91、131 至14
    7 頁）等資料為證，堪認屬實。
２、聲請人主張其每月必要生活支出為每月負擔伙食費6,000 元
    、水電瓦斯費1,500 元、日用雜貨2,000 元、通訊費899 元
    、交通費2,000 元、醫療保健費1,000 元、勞健保費2,800
    元、兩名未成年子女扶養費11,500元等項，共計27,699元等
    語。就支出兩名未成年子女扶養費每月11,500元（教育費1,
    500 元＋扶養費10,000元＝11,500元）部分，雖聲請人僅提
    出未成年子女之現戶部分戶籍謄本、繳費單、繳款單供參（
    見本院卷第39、55、131 頁），惟經本院依職權調閱其107
    至108 年度稅務電子閘門財產所得調件明細表、勞保局電子
    閘門網路資料查詢表（見本院卷第151 至169 頁）等件，可
    見兩名未成年子女名下無不動產亦無固定薪資收入，雖其中
    一人每月領有身心障礙者生活補助3,772 元，惟尚難認足以
    維持基本日常支出，是聲請人主張每月給予兩人共11,500元
    作為扶養費，尚屬合理而可採。是本院衡諸聲請人之家庭狀
    況、工作型態、目前社會經濟消費之常情，其主張負擔上開
    必要費用支出之事實並未逾一般人生活程度，且參酌消債條
    例之立法目的，非但係使債務人得透過更生程序清償債務、
    重建其經濟生活，亦應保障債務人及其親屬於更生方案履行
    期間內得保有符合人性尊嚴之最低基本生活，以及保留債務
    人於各項目中費用留用之彈性，以維持債務人及其親屬最基
    礎生活水準，是聲請人之上開主張尚屬合理而堪採信。
３、而聲請人現每月平均收入約為16,500元【計算式：（16,000
    元＋17,000元）÷2 ＝16,500元】，扣除上開每月必要生活
    支出後已無餘額，不足部分尚須其配偶幫忙負擔，則本院審
    酌聲請人現況之財產、勞力及信用等清償能力，以聲請人每
    月收入於扣除合理之基本生活費用後，堪信已不能清償前開
    所負無擔保或無優先權債務1,576,558 元。從而，聲請人所
    為本件更生聲請，核符消債條例第3 條所定之要件。
四、綜上所述，本件聲請人為一般消費者，並未從事營業活動。
    其有無法清償債務之虞情事，又所負無擔保或無優先權之債
    務，並未逾1,200 萬元，且未經法院裁定開始清算程序或宣
    告破產，又查無消債條例第6 條第3 項、第8 條或第46條各
    款所定駁回更生聲請之事由存在，則聲請人聲請更生，洵屬
    有據，應予准許，爰裁定如主文。
五、聲請人於更生程序開始後，應另提出足以為債權人會議可決
    或經法院認為公允之更生方案以供採擇，俾免更生程序進行
    至依消債條例第61條規定應行清算之程度，附此敘明。
六、依消債條例第11條第1 項、第45條第1 項、第16條第1 項，
    裁定如主文。
中    華    民    國   110    年    10    月    18    日
              民事第六庭    法  官  饒金鳳
以上正本證明與原本無異。
本件裁定不得抗告。
本裁定已於民國110年10月18日上午10時公告。
中    華    民    國   110    年    10    月    18    日
                            書記官  賴麗莎